# 外资企业储备基金和发展基金的使用问题

提问人：calody 时间：2016-11-16 12:29:55
请教各位
审计客户是一家外资企业，截至上年末公司累计已提取了储备基金和发展基金若干，现在企业想在本年使用这笔钱，比如用来装修，企业做账： 借：储备基金/发展基金 贷：其他应付款-装修费 账务处理倒到没有什么问题，就是使用了储备基金/发展基金，从而不进当期费用， 主要是想问 对储备基金和发展基金的使用是否有什么限制规定。
根据中外合资经营企业法实施条例： 　第七十六条　合营企业按照《中华人民共和国企业所得税法》缴纳所得税后的利润分配原则如下： 　　（一）提取储备基金、职工奖励及福利基金、企业发展基金，提取比例由董事会确定； 　　（二）储备基金除用于垫补合营企业亏损外，经审批机构批准也可以用于本企业增加资本，扩大生产； 　　（三）按照本条第（一）项规定提取三项基金后的可分配利润，董事会确定分配的，应当按合营各方的出资比例进行分配。
根据外商投资企业执行新企业财务制度的补充规定： 外商投资企业的储备基金，主要用于垫补企业的亏损。 企业发展基金，主要用于扩大生产经营，经原审批机构批准，也可转作投资者增资。 职工奖励及福利基金，用于职工非经常性奖励，补贴购建和修缮职工住房等集体福利。
以上规定中均提到储备基金和发展基金可以用来“扩大生产”，但是这个“扩大生产”是否有限制？因为很多支出都可以说与扩大生产有关，如何界定支出是否属于扩大生产，难道企业想怎么用储备基金或发展基金就可以怎么用吗？这样子不就可以调节利润吗，利润好的年头我就多提储备基金和发展基金，等到利润不好的年头发生的一些支出就直接以扩大生产名义使用储备基金和发展基金从而不影响当期利润，这两项基金不就成了调节利润的工具吗？ 在网上搜了一下，对这两项基金使用这方面的信息非常少，除了提到可以用于扩大生产之外，对于这个扩大生产是否有什么限制都没有说 请教各位，不知是否遇到过类似情况，或者交流一下你们对此的看法。

回答人：chenyiwei
储备基金和发展基金都不是对应于特定资产的，也不必留存专门的基金与之对应。在发生资产购建支出时，这两项基金无需进行任何账务调整处理。不论使用何种来源的资金购建资产，对资产购建的会计处理原则都是一致的。

提问人：xueyou654 时间：2016-11-17 23:58:17
陈版，储备基金和发展基金只能提取，不能减少吗？一般减少用于哪方面？

回答人：chenyiwei
一般减少只能用于补亏（转入未分配利润）或转增资本。

提问人：calody 时间：2016-11-28 14:53:47
那借：储备基金/发展基金 贷：其他应付款-装修费 的会计处理正确吗？ 企业认为他是在使用储备基金进行扩大生产

回答人：chenyiwei
不可以。与常规的购建固定资产的会计处理相同，借记在建工程，贷记银行存款，对储备基金无需进行会计处理。

提问人：relax_tang 时间：2017-03-07 18:13:52
我看到《中华人民共和国中外合资经营企业法实施条例》规定，储备基金除用于垫补合营企业亏损外，经审批机构批准也可以用于本企业增加资本，扩大生产。《关于印发<外商投资企业执行新企业财务制度的补充规定>的通知》规定，外商投资企业的储备基金，主要用于垫补企业的亏损。企业发展基金，主要用于扩大生产经营，经原审批机构批准，也可转作投资者增资。
根据上述法律规定，储备基金跟企业发展基金是可以用于公司扩大生产的呀，想知道陈老师对此怎么解读呢？
此外，关于中外合资企业的储备基金和企业发展基金，有下面几个问题想要再请教一下：
1.中外合资企业的储备基金和企业发展基金的计提比例是否还应同时《公司法》“公司分配当年税后利润时，应当提取利润的百分之十列入公司法定公积金。公司法定公积金累计额为公司注册资本的百分之五十以上的，可以不再提取“的规定呢？即是否一定要提10%或以上？
2.储备基金如果用于扩大生产，需要履行什么程序？是直接走公司内部审批即可，还是说要经外部审批机关审批通过后方可使用？
3.因法律规定企业发展基金主要用于扩大生产经营，那其是否可以直接用于弥补亏损呢？用于弥补亏损是满足内部审批还是需要外部审批机关审批通过呢？
4.《国家外汇管理局关于外商投资企业储备基金转增资及外方股东出资超出其认缴注册资本部分转增资有关问题的批复》有提到：中外合资经营企业以其储备基金与发展基金转增资的，所余储备基金和发展基金的总额不得低于其注册资本的 25 ％。按照前述规定，中外合资经营企业在用储备基金与发展基金转增资本的，余额不得低于注册资本25%，那如果将储备基金和发展基金直接用于弥补亏损以及扩大生产，其余额需要满足不低于注册资本的25%呢？
期待陈老师的回复，非常感谢！

回答人：chenyiwei
“储备基金用于扩大再生产”是财务概念，即作为购建固定资产的来源，但现在早已不是三段式资金平衡表的时代了。